【裁判字號】    96,竹簡,1117
【裁判日期】    970131
【裁判案由】    清償債務
【裁判全文】
臺灣新竹地方法院民事簡易判決        96年度竹簡字第1117號
原      告  萬泰商業銀行股份有限公司
法定代理人  乙○○
訴訟代理人  丁○○
            甲○○
被      告  丙○○
上列當事人間清償債務事件，經臺灣桃園地方法院桃園簡易庭移
送前來，本院於民國97年1月11日辯論終結，判決如下：
    主  文
被告應給付原告新臺幣拾萬零伍佰玖拾貳元，及其中新臺幣貳
拾玖萬伍仟肆佰貳拾貳元，自民國九十五年四月四日起至清償日
止，按年息百分之二十計算之利息。
訴訟費用由被告負擔。
本判決得假執行。
    事實及理由
一、程序部分：
(一)、按當事人得以合意定第一審管轄法院，但以關於由一定法律
    關係而生之訴訟為限；而前開之合意應以文書證之，民事訴
    訟法第24條定有明文。查本件被告之住所地固非在本院轄區
    ，惟依據兩造間簽訂之小額循環信用貸款契約書第21條約定
    ，雙方合意以本院為第一審管轄法院，有該約定條款在卷可
    按，參諸前開說明，本院對於本件訴訟自有管轄權
(二)、本件被告經合法通知，未於言詞辯論期日到場；而被告遞狀
    請假，就所謂因輪班任職之故而無法前來云云，並未提出任
    何證據以供本院審酌，即難謂有何正當事由，且查無民事訴
    訟法第386條各款所列之其他情形，爰依原告聲請，由其一
    造辯論而為判決。
二、原告起訴主張：被告於民國89年3月22日與原告訂立小額循
    環信用貸款契約，約定借款額度最高以新臺幣（下同）300,
    000元為限度，借款動用期間自89年3月22日起至90年3月22
    日止為期一年，期滿30日前，如借款人不為反對續約之意思
    表示，並經原告審核同意者，得以同一內容繼續延長一年，
    不另換約，其後每年屆期時亦同。借款利率固定為年利率百
    分之18.25計算，並按日計息，且於每動用一筆借款時，須
    繳納帳務管理費100元，自借款日起以35日為還款周期（額
    度內再貸者，以首次貸款日之隔日為起算日），每期應繳金
    額係還款金額加計未繳帳務管理費，任何一宗債務不依約清
    償本金時，即視為全部到期，應就其全部應付帳款一次全數
    繳清，並按年利率百分之20給付延滯期間之利息，且由被告
    持用原告所發行之GEORGE&MARY卡。詎被告自95年4月3日起
    即未按期繳款，合計尚欠本金295,422元、繳款期限前按週
    年利率百分之18.25計算之利息5,170元，及自95年4月4日起
    至清償日止，依上開本金按年息百分之20計算之遲延利息。
    按上開約定條款之規定，被告未依約繳納本息，已喪失期限
    之利益，應將所欠帳款一次清償，惟屢經催討，被告仍置之
    不理，為此依兩造間信用貸款契約及消費借貸之法律關係提
    起本件訴訟，請求被告給付如主文第一項所示之金額及利息
    等語。
三、被告未於言詞辯論期日到場，惟據其先前提出之書狀，則以
    ：依財政部台財融（一）字第0928011826號發布銀行資產評
    估損失準備提列及逾期放款催收款呆帳處理辦法第10條規定
    ：「逾期放款經轉入催收款者，應停止計息。但仍應契約規
    定繼續催理，並在催收款各分戶帳內利息欄註明應計息，或
    作備忘紀錄」，原告應停止計息，不得請求被告給付利息。
    又原告並未將申請書影本、貸款約定書影本及消費明細表寄
    予被告，以供被告核對原告是否有違反民法第206條、第207
    條之規定，及查明原告是否有以其他方法巧取利益，並以信
    貸利率、違約金、手續費等再滾計循環利息，且原告若以複
    利計算利息，除違反民法第207條規定外，其再生利息亦逾
    年利率百分之20，違反民法第205條，倘如有上述情形，則
    其不當得利應於尚存續債務減免，並應以不當得利三倍金額
    賠償被告，被告並主張抵銷。另被告曾於95年7月申請債務
    協商，惟該協商條件並未以被告之有限收入考量，且其配偶
    近半年因身體壯況不佳，而導致家庭收入失衡；被告雖於96
    年8月尋求協調更適當之還款條件，然原告卻未正面回應，
    故本金部分若獲確定判決，請求依法分期給付云云，並聲明
    請求駁回原告利息之請求等語資為抗辯。
四、本院之判斷：
(一)、原告主張之前揭事實，業據其提出與所述相符之小額循環信
    用貸款契約、交易記錄一覽表各乙份為證，被告則以前揭情
    詞置辯，是本院所應審酌者為原告依消費借貸之法律關係得
    請求之金額及利息為何？
(二)、銀行按民法第477條前段及第233條第1項規定，本得就其貸
    借之款項於約定之期限收取利息，如有遲延給付之情形，並
    得按約定利率或法定利率計收遲延利息；而行政院財政部以
    93年1月6日台財融(一)字第0928011826號令頒之銀行資產評估
    損失準備提列及逾期放款催收款呆帳處理辦法，係按銀行法
    第45條之1第2項規定：「銀行對資產品質之評估、損失準備
    之提列、逾期放款催收款之清理及呆帳之轉銷，應建立內部
    處理制度及程序；其辦法，由主管機關定之」之授權所製訂
    ，該辦法第2條既規定：「銀行對資產負債表表內及表外之
    非授信資產評估，應按資產之特性，依一般公認會計原則及
    其他相關規定，基於穩健原則評估可能損失，並提足損失準
    備」，其第3條亦規定：「銀行對資產負債表表內及表外之
    授信資產，除將屬正常之授信資產列為第一類外，餘不良之
    授信資產，應按債權之擔保情形及逾期時間之長短予以評估
    ，分別列為第二類應予注意者，第三類可望收回者，第四類
    收回困難者，第五類收回無望者」，可見此一辦法係為評估
    銀行之授信資產，以提列損失準備，併就呆帳之催收款處理
    程序為規定，則該辦法第10條規定：「逾期放款經轉入催收
    款者，應停止計息」，自係指評估不良授信資產之價值時不
    應計入轉列催收後之利息而言，非謂債務人就轉入催收之逾
    期放款即可無庸支付利息；否則該條但書何需規定：「仍應
    契約規定繼續催理，並在催收款各分戶帳內利息欄註明應計
    利息，或作備忘紀錄」，被告辯稱原告依上述規定不可對其
    請求利息云云，容有誤會，故被告據此求為駁回原告利息部
    分之請求，自屬無據。
(三)、本件兩造間消費借貸契約關於利息、全部債務視為到期之約
    定，已如上述，此有原告提出之小額循環信用貸款契約在卷
    可稽。且本件被告積欠原告之款項為本金債權295,422元及
    違約前自95年2月28日起至95年4月3日按約定利率年息百分
    之18.25計算之利息5,170元，合計為300,592元，亦有原告
    提出之交易記錄一覽表附卷可參，原告乃請求被告給付300,
    592元，及其中295,422元，自95年4月4日起至清償日止，按
    年息百分之20計算之利息，自均依法有據，並無被告所指以
    信貸利率計息或收取違約金、手續費等再滾計循環利息之情
    事，此外被告迄未證明原告有何不當得利之事實，自無可得
    與原告主張之債權抵銷之不當得利返還請求權存在，故被告
    所辯若有上開情事，即應減免債務或應賠償三倍不當得利抵
    銷債務云云，亦屬無據。
(四)、又債務人之財產為全體債權之總擔保，除宣告破產後應依債
    權比例平均分配予一般債權人外；債務人本無權決定各筆債
    權應受償之金額及其優劣順序，民法第318條第1項前段亦明
    定，債務人無為一部清償之權利；且民事訴訟法第436條之
    22關於分期或緩期清償之規定，復未準用於簡易程序事件，
    本院自無從逾越前述法規暨小額循環信用貸款契約第11條視
    為全部到期之約定，遽准被告分期清償並免除其利。另被告
    縱有多項債務，現無力清償，亦無從執此要求免予清償或分
    期，被告所辯，尚無足採，堪信原告之主張為真實。
(五)、從而，原告依消費借貸及兩造間信用貸款契約之法律關係，
    訴請被告給付如主文第一項所示之金額及利息，即無不合，
    應予准許。
五、本件係依民事訴訟法第427條第1項適用簡易訴訟程序所為被
    告敗訴之判決，應依職權宣告假執行。
六、據上論結，本件原告之訴為有理由，依民事訴訟法第436條
    第2項、第385條第1項前段、第78條、第389條第1項第3款，
    判決如主文。
中    華    民    國    97    年    1     月    31    日
                  新竹簡易庭    法  官  彭淑苑
以上正本係照原本作成。
如對本判決上訴，須於判決送達後20日內向本院提出上訴狀。
中    華    民    國    97    年    1     月    31    日
                                書記官  王恬如


司法院資訊處製作；財團法人民間司法改革基金會備份。
